【裁判字號】    92,交聲,430
【裁判日期】    921224
【裁判案由】    聲明異議
【裁判全文】
臺灣高雄地方法院交通事件裁定                    九十二年度交聲字第四三號
    原處分機關  高雄市政府
    異  議  人  甲○○
    即受處分人
右列受處分人因違反道路交通管理處罰條例案件，對於高雄市交通事件裁決所九十二
年九月九日所為之裁決處分（高市府交裁字第裁三二－Ｎ00000000號），聲
明異議，本院裁定如左：
    主  文
原處分撤銷。
甲○○不罰。
    理  由
一、異議意旨略以：原處分機關以異議人於民國九十二年三月五日下午三時四十五分
    許，駕駛異議人所有之車牌號碼Ｄ三─二九三三號自小客車（下稱Ｄ三─二九三
    三號車，為國瑞牌ＴＥＲＣＥＬ款式），行經高雄縣林園鄉○○路與過溝路之交
    岔路口時闖紅燈，復經交通勤務之警員攔阻制止時，仍拒絕停車接受稽查而逃逸
    等事由，遭警員以異議人違反道路交通管理處罰條例第五十三條及第六十條第一
    項規定，開立高雄市政府警察局高警交字第Ｎ00000000號舉發違反道路
    交通管理事件通知單（下稱舉發通知單）逕行舉發，並迭經原處分機關同以異議
    人駕車行經有燈光號誌管制之交岔路口闖紅燈，且該違反道路交通處罰條例行為
    經交通勤務警察制止時仍拒絕停車接受稽查而逃逸，認有違反道路交通處罰條例
    第五十三條及第六十條第一項規定為由，於九十二年九月九日以高市府交裁字第
    裁三二－Ｎ00000000號違反道路交通事件裁決書裁處新台幣（下同）一
    萬一千四百元罰鍰及記違規點數四點，惟異議人於九十二年三月五日上午七時四
    十分之前即至任職之群益金融集團瑞豐分公司（下稱群益瑞豐公司，位於高雄市
    ○○○路一七四號二樓）內上班，並自下午二時三十分起，在該公司內參加主管
    會議及全體營業員會議，直至同日下午四時三十分許會議方才結束，異議人於上
    開時間內均未離開群益瑞豐公司，且所駕之Ｄ三─二九三三號車亦一直停放於高
    雄市○○○路一七四號地下室之停車場，既未駛離，亦未借予他人使用，異議人
    從無所謂駕駛Ｄ三─二九三三號車於九十二年三月五日下午三時四十五分在高雄
    縣林園鄉○○路與過溝路之交岔路口時闖紅燈及拒絕停車接受稽查而逃逸之行為
    ，原處分機關上開處分顯有不當，爰依法提出異議，請求撤銷原處分等語。
二、按執行交通勤務警察依法律規定製單舉發違反道路交通管理處罰條例所列之違規
    事實，並由公路主管機關加以處罰，係行政機關執行公權力措施而對外直接發生
    法律效果之單方行政行為，本質上為行政處分，受處分人不服公路主管機關所為
    之處罰，依道路交通管理處罰條例第八十七條之規定向管轄地方法院聲明異議，
    自屬行政救濟程序。關於行政救濟程序舉證責任之分配，早期雖曾採行「行政處
    分公定力理論」，即主張依據法令所為之行政處分係屬違法之人，應對其根據事
    實負舉證責任，但此係立於行政權對私人具有優越性之前提，已為今日學說及實
    務所不採，今日學說及實務基於行政訴訟上當事人之法的對等性觀念，認為行政
    救濟程序之舉證責任分配，應採民事訴訟上舉證責任分配原則而加以修正後，準
    用於行政救濟程序（行政法院八十五年度判字第九六０號判決意旨可供參酌）。
    換言之，公路主管機關對於人民有所處罰，必須確實證明其違法事實，倘不能證
    明違法事實之存在，其處罰即不能認為合法，八十七年十月二十八日修正之行政
    訴訟法第一百三十六條明文規定準用民事訴訟法第二百七十七條舉證責任分配之
    原則，用意即在揭櫫此意旨。從而，道路交通案件處理辦法第四條雖規定聲明異
    議案件之處理，準用刑事訴訟法有關規定，惟依前揭說明及規定，刑事訴訟法有
    關證據之規定與前揭意旨抵觸部分，即不應準用於屬行政救濟程序之交通案件聲
    明異議程序。經查：
    (1)證人即開立舉發通知單之警員謝青宏業證稱本件違規之汽車駕駛人係年輕男子
      等語，而異議人係為女性，有國民身分證可稽，且證人謝青宏經指認異議人之
      國民身分證及駕駛執照之相片後，亦確認異議人並非違規之汽車駕駛人，故異
      議人顯非本件違規之汽車駕駛人，應可確認。
    (2)再汽車駕駛人有闖紅燈之行為，當場不能或不宜攔截製單舉發者，得對汽車所
      有人逕行舉發處罰，道路交通管理處罰條例第七條之二第一項固立有規定，然
      該條規定，須汽車所有人之汽車，確為該違規之汽車駕駛人所駕而違規之汽車
      時，始得適用而據以對汽車所有人舉發處罰。查異議人固不否認其為Ｄ三─二
      九三三號車之所有人，然堅詞：我於九十二年三月五日上午七時四十分之前即
      至任職之群益瑞豐公司內上班，並自下午二時三十分起，在該公司內參加主管
      會議及全體營業員會議，直至同日下午四時三十分許會議方才結束，上開時間
      內均未離開群益瑞豐公司，且所駕之Ｄ三─二九三三號車亦一直停放於高雄市
      ○○○路一七四號地下室之停車場，既未駛離，亦未借予他人使用等語，而證
      人即群益瑞豐公司之經理曾義發亦證稱：異議人係群益瑞豐公司之襄理兼營業
      員，九十二年三月五日異議人在七點四十分就到公司上班，下午一點半收盤，
      收盤後有一個盤後交易，於下午兩點半再進行對帳，當天下午兩點半開始公司
      有二個會議，先開業務檢討會議，接著就開主管會議，開到四點半至五點左右
      才結束，異議人有全程參加這兩個會議，因為她是襄理，一定要參加，她中間
      並沒有離席，我當天並沒有看到有人向異議人借車或異議人把車借給別人等語
      ，此外並有登載被告於九十二年三月五日上午七時三十三分許至群益瑞豐公司
      上班、同日下午四時十二分下班之群益瑞豐公司日出勤明細查詢表一份可稽，
      再者證人謝青宏固證稱：當時我和警員龔清陽同在高雄縣林園鄉○○路與過溝
      路之交岔路口北上約二三十公尺處執勤，有一輛白色自小客車由南向北，沿臨
      海路闖紅燈，我有吹哨舉紅旗攔阻示意停車，該車不理會加速逃逸，當時該車
      距離我們最近的距離約十公尺左右，我就看它的車牌號碼為Ｄ三─二九三三號
      等語，惟其亦稱：車子的款式我當時只知道是白色，是後來透過車號查詢才知
是國瑞一三三二ＣＣ的款式，且該車逃逸速度很快，來不及拍照等語，而證人
      龔清陽固證稱：當天我與警員謝青宏同在上開路口的沿海路北向車道執勤，我
      們發現Ｄ三二九三三號白色自小客車開在沿海路上闖越紅燈，我就舉紅旗鳴笛
      示意該車停車，結果該車沒有停車加速逃逸，該車是開在沿海路的內線車道，
      距離我最近的距離約為三、四公尺左右，我們攔阻該車未成，該車一過我的身
      邊，我就看它車後的車牌，我確認是Ｄ三─二九三三號，且當場我都有跟乙○
      ○○○一起確認過等語，惟其亦稱：對於該車之款式沒有印象，只注意顏色及
      車牌，也來不及拍照等語，是證人謝青宏、龔清陽固均指稱闖紅燈之汽車車牌
      號碼為Ｄ三─二九三三號，然證人謝青宏係事後透過車號查詢始知該使用該車
      牌號碼之汽車款式，亦即依其在違規現場所見之狀況，並無法確認該違規之汽
      車係國瑞牌ＴＥＲＣＥＬ款式之車，且證人龔清陽亦顯然同樣不能確認該違規
      汽車之款式。由上所述，異議人於上揭舉發通知單所指之規違時間之當時，應
      身在群益瑞豐公司內，且無證據顯示該Ｄ三─二九三三號車於當時係有交由他
      人駕駛之情形，再證人謝青宏、龔清陽之陳述，依其現場所見，並不能確認違
      規汽車之款式與Ｄ三─二九三三號車相同，且因當時違規之汽車係加速逃逸，
      則在如此快速之瞬間，以肉眼所觀得之車牌號碼，其精確度並非達全然無疑之
      程度，此外復未見有何相片或其他更為具體而足以認定上開違規之汽車即為Ｄ
      三─二九三三號車之資料存在，從而，揆諸首開說明，既無法確認舉發通知單
      所指之規違汽車為Ｄ三─二九三三號車，自無從援引道路交通管理處罰條例第
      七條之二第一項規定，而對異議人處以同條例第五十三條及第六十條第一項規
      定之處罰。
    (3)綜前所述，原處分機關所為本件裁罰，尚有未洽，本件異議為有理由，原處分
      自應予撤銷，改諭知受處分人不罰，以資適法。
據上論斷，應依道路交通案件處理辦法第二十條前段，裁定如主文。
中      華      民      國    九十二    年     十二     月    二十四    日
                                臺灣高雄地方法院交通法庭
                                  法  官    陳威龍
右正本證明與原本無異。
如不服本裁定應於送達後五日內向本院提出抗告狀。
                                  書記官    張家瑜
中      華      民      國    九十二    年     十二     月    二十四    日


司法院資訊處製作；財團法人民間司法改革基金會備份。
